臺灣士林地方法院民事裁定
111年度法字第61號
聲  請  人  鄭榮城  


相  對  人  財團法人臺北市王禪老祖慈善基金會


上列當事人間聲請變更捐助章程事件，本院裁定如下：
    主  文
一、財團法人臺北市王禪老祖慈善基金會捐助章程准予變更如附
    表「修正後條文」欄第八條、第九條、第十條、第十一條、
    第十四條、第十五條、第十六條、第十七條、第十九條、第
    二十一條所示。
二、其餘聲請駁回。
三、聲請程序費用新臺幣壹仟元由聲請人負擔。
    理  由
一、聲請意旨略以：聲請人為相對人之董事長，相對人之捐助章
    程業經董事會於民國108年12月21日決議修改如附表所示，
    爰提出相對人108年第2屆第4次董事會會議紀錄、臺北市政
    府社會局109年1月8日北市社團字第1083205906號函、捐助
    章程修正條文對照表及法人登記證書為證，請求裁定准予變
    更捐助章程等語。
二、按財團之組織及其管理方法，由捐助人以捐助章程或遺囑定
    之。捐助章程或遺囑所定之組織不完全，或重要之管理方法
    不具備者，法院得因主管機關、檢察官或利害關係人之聲請
    ，為必要之處分；為維持財團之目的或保存其財產，法院得
    因捐助人、董事、主管機關、檢察官或利害關係人之聲請，
    變更其組織；法院依民法第62條為必要之處分及第63條變更
    財團之組織前，應徵詢主管機關之意見，民法第62條、第63
    條及非訟事件法第62條前段分別定有明文。又民法第62條所
    謂財團之組織不完全，例如財團內部之董事會或監察人之組
    織不完全者是；所謂重要之管理方法，例如董監事之任免方
    式、董事會執行事務之決議方法及財團財產之管理方法等是
    。再財團法人經設立登記後，如其捐助章程所定之組織不完
    全或重要之管理方法不具備，或為維持財團之目的或保存其
    財產，而必須變更章程者，應聲請法院為必要之處分，或變
    更其組織，不得自行變更，如不屬於上述事項之章程變更，
    則衹需取得目的事業主管機關之許可，即可聲請該管法院辦
    理變更登記（司法院《79》秘台廳（一）第01199號函釋參照
    ）。
三、經查：聲請人聲請就相對人之捐助章程准予變更如附表「修
    正後條文」欄第8-11、14-17、19、21條所示，經本院參酌
    聲請人提出相對人主管機關臺北市政府社會局109年1月8日
    北市社團字第1083205906號函許可其修正內容，認與相對人
    之設立精神並不違背，且與民法相關條文之規定亦無牴觸，
    是聲請人此部分之聲請，於法並無不合，應予准許。至聲請
    人其餘部分之聲請，非屬組織不完全或重要管理方法不具備
    之情形，揆諸首揭法條規定及說明，只須取得目的事業主管
    機關之許可，無庸聲請法院為必要之處分或變更其組織，是
    聲請人此部分之聲請，核無必要，應予駁回。
四、爰裁定如主文。
中　　華　　民　　國　　111 　年　　9 　　月　　30　　日
                  民事第三庭    法  官  楊忠霖
以上正本係照原本作成。
如對本裁定抗告，應於裁定送達後10日內向本院提出抗告狀，並
繳納抗告費新臺幣1,000元。
中　　華　　民　　國　　111 　年　　9 　　月　　30　　日
                                書記官  賴怡婷
附表：
現行條文  修正後條文  第1條 本基金會創辦人為呂清水先生，定名為「財團法人臺北市王禪老祖慈善基金會」依民法財團法人及其他有關法令規定組織之。 第1條 本基金會創辦人為呂清水先生，定名為「財團法人臺北市王禪老祖慈善基金會」依財團法人法、臺北市財團法人管理規則、民法及其他有關法令規定組織之。 第8條 本基金會董事會置董事7~21人，第一屆董事由捐助人遴聘之，其後每屆之董事由當屆董事遴選社會賢達、熱心社會福利人士，提經當屆董事會通過後聘任之，任期屆滿一個月前改組下屆董事會。 第8條 本基金會董事會置董事7~21人，第一屆董事由捐助人遴聘之，其後每屆之董事由當屆董事遴選社會賢達、熱心社會福利人士，提經當屆董事會通過後聘任之。董事相互間有配偶或三親等內親屬之關係者，不得超過全體董事總人數三分之一。 第9條 董事會由全體董事互選一人為董事長，對外代表本法人，對內綜理一切事務。 第9條 董事會由全體董事互選一人為董事長，對外代表本基金會，對內綜理一切事務。 第10條 董事、董事長任期均為三年，如經遴選聘或連選得連任之。 第10條 董事、董事長任期均為四年，如經遴選聘或連選得連任之。惟每屆期滿連任之董事，不得逾改選董事總人數五分之四。董事會應於任期屆滿一個月內，改選下屆董事會。 第11條 本董事會職權如下： 一、經費之籌措及財產之管理運用。 二、董事之選聘及解聘；董事長之推選及解職。 三、內部組織之制定及管理。 四、業務計畫之審核及推行。 五、年度收支預算及決算之審定。 六、捐助章程修正之擬議。 七、其他重要事項之擬議或決議。　 第11條 本董事會職權如下： 一、經費之籌措及財產之管理運用。 二、董事之選聘及解聘；董事長之推選及解職。 三、內部組織之制定及管理。 四、業務計畫之審核及推行。 五、年度收支預算及決算之審定。 六、捐助章程修正之擬議。 七、不動產處分或設定負擔之擬議。 八、合併之擬議。 九、其他重要事項之擬議或決議。 第14條 本基金會之董事會由董事長召集之，每年至少應開會二次。並由董事長為會議主席，董事長未能出席時，由董事互推一人為會議主席。 董事長未依規定召集會議或臨時董事會有其召開必要時，經董事三分之一以上書面提出會議目的及召集理由請求召集時，董事長應自受請求之日起，十日內為召集之通知。逾期不為召集之通知，得由請求之董事報經主管機關許可，自行召集之，並由請求召集之董事，自行或互推一人擔任會議主席。 第14條 本基金會之董事會由董事長召集之，每半年至少開會一次。並由董事長為會議主席，董事長未能出席時，由董事互推一人為會議主席。 董事長未依規定召集會議或臨時董事會有其召開必要時，經董事三分之一以上書面提出會議目的及召集理由請求召集時，董事長應自受請求之日起，十日內為召集之通知。逾期不為召集之通知，得由請求之董事報經主管機關許可，自行召集之，並由請求召集之董事，自行或互推一人擔任會議主席。 第15條 本基金會董事會之決議事項，應由過半數董事之出席，以出席董事過半數之同意行之。但下列重要事項之決議，應有三分之二以上董事之出席，以董事總額過半數同意，並經主管機關核准後行之： 一、章程變更之擬議。但有民法第六十二條或六十三條之情形者，應先聲請法院為必要之處分。 二、不動產之購買、處分或設定負擔。 三、臺北市財團法人暫行管理規則第十六條第一項第四款之投資。 四、董事長及董事之選聘及解聘。 五、法人之解散。 前項重要事項之討論，應於會議召開十日前將議程通知全體董事，並函報主管機關，主管機關得派員列席。 第15條 本基金會董事會之決議事項，應由過半數董事之出席，以出席董事過半數之同意行之。但下列重要事項之決議，應有三分之二以上董事之出席，以董事總額過半數同意，並經主管機關核准後行之： 一、章程變更之擬議。但有民法第六十二條或六十三條之情形者，應先聲請法院為必要之處分。 二、不動產之購買、處分或設定負擔。 三、基金之動用（定有存立期間者，不在此限）。 四、以基金填補短絀，但僅得動用超過新臺幣壹仟萬元部分。 五、董事長及董事之選聘及解聘。 六、本基金會解散之擬議。 前項重要事項之討論，應於會議召開十日前將議程通知全體董事，並函報主管機關，主管機關得派員列席。 第16條 本基金會董事應親自出席董事會議，無法親自出席者，得以書面委託其他董事代理；出席人員以接受一人委託為限，且委託比率以不超過董事實際出席人數三分之一為限，委託人數超出限制者，以抽籤定之。 依前條第一項但書所列事項者，不得委託代理人出席。 第16條 本基金會董事應親自出席董事會議，無法親自出席者，得以書面委託其他董事代理；出席人員以接受一人委託為限，且委託比率以不超過董事實際出席人數三分之一為限，委託人數超出限制者，以抽籤定之。 依前條第一項但書所列事項者，不得委託代理人出席。 董事會開會時，如以視訊會議為之，其董事以視訊參與會議者，視為親自出席。董事會應於我國境內舉行；其在境外舉行者，應經主管機關核准。 第17條 本基金會基金及財產由董事會管理之。 第17條 本基金會基金及財產之保管及運用，應以法人名義為之，並受主管機關之監督；其資金不得寄託或借貸與董事、其他個人或非金融機構。 第19條 本基金會原始創設基金，應存放在金融機構設立之專戶儲存，存單、存摺、支票及印鑑等財物，由董事會決議指定專人保管，其捐助（贈）如為不動產，應立即依法過戶本基金會名下。 後續個人或團體（機構）捐助款項，依相關規定辦理。 除原創設基金外，其他財產動支必須符合「臺北市財團法人暫行管理規則」第十六、十八條規定。 第19條 本基金會原始創設基金，應存放在金融機構設立之專戶儲存，存單、存摺、支票及印鑑等財物，由董事會決議指定專人保管，其捐助（贈）如為不動產，應立即依法過戶本基金會名下。 後續個人或團體（機構）捐助款項，依相關規定辦理。 除原創設基金外，其他財產動支必須符合「財團法人法」第十九條規定。 第21條 本基金會應於設立宗旨及目的擬訂會計年度工作計畫預算，並於會計年度開始一個月前，檢具次年度工作計畫及預算書，提經董事會通過後，報請主管機關備查；並於會計年度終結後三個月內，將前一年度工作報告、各項財務及財產清冊提經董事會通過後，送主管機關備查。 第21條 本基金會應於設立宗旨及目的擬訂會計年度工作計畫預算，並於年度開始後一個月內，檢具次年度工作計畫及預算書，提經董事會通過後，報請主管機關備查；並於年度結束後五個月內，將前一年度工作報告、各項財務及財產清冊提經董事會通過後，送主管機關備查。   第22條 下列資訊，本基金會應主動公開： 一、前條經主管機關備查之資料，於備查後一個月內公開。 二、前一年度之接受補助、捐贈名單清冊及支付獎助、捐贈名單清冊，僅公開其姓名或名稱、金額。 三、其他為利公眾監督之必要，經主管機關指定應限期公開之資訊。 前項主動公開，應以下列方式，擇一為之： 一、刊載於新聞紙或其他出版品。 二、利用電信網路傳送或其他方式供公眾線上查詢。 三、提供公開閱覽、抄錄、影印、錄、錄影、攝影、重製或複製。 第22條 本基金會會計年度採曆年制自每年一月一日起至十二月三十一日止，並設立專帳以記載各項收支帳目及財務狀況。 第23條 本基金會會計基礎採權責發生制，會計年度採曆年制自每年一月一日起至十二月三十一日止，並設立專帳以記載各項收支帳目及財務狀況。 第23條 本基金會辦事細則另定之。 第24條 本基金會辦事細則另定之。 第24條 本章程未規定事項，悉依有關法令之規定辦理。 第25條 本章程未規定事項，悉依有關法令之規定辦理。 第25條 本章程需經董事會全體董事三分之二以上之出席，並經董事總額過半數同意，陳報主管機關核准後施行，修改時亦同。但有民法第六十二、六十三條情形者，應先申請法院為必要之處分。 第26條 本捐助章程訂定於民國103年11月16日第1屆第1次董事會議。 第1次修正於民國108年12月21日第2屆第4次董事會議。